【裁判字號】    95,交聲,204
【裁判日期】    950530
【裁判案由】    違反道路交通管理處罰條例聲明異議
【裁判全文】
臺灣士林地方法院交通事件裁定         95年度交聲字第204號
原處分機關  臺北市交通事件裁決所
異  議  人
即受處分人  甲○○
上列異議人即受處分人因違反道路交通管理處罰條例案件，對於
臺北市交通事件裁決所中華民國95年3 月9 日所為之處分（原處
分案號：北市裁二字第裁22-ABY722137號）聲明異議，本院裁定
如下：
    主  文
異議駁回。
    理  由
一、按汽車駕駛人，駕駛汽車經測試檢定酒精濃度超過規定標準
    者，處新台幣 (下同)1 萬5千元以上6 萬元以下罰鍰，並當
    場移置保管其車輛及吊扣其駕駛執照1 年，道路交通管理處
    罰條例第35條第1 項第1 款定有明文。又依道路交通安全規
    則第114 條第2 款之規定，汽車駕駛人飲用酒類或其他類似
    物後其吐氣所含酒精濃度超過每公升0.25毫克或血液中酒精
    濃度超過0.05％以上者，不得駕車。
二、原處分意旨略以：異議人即受處分人甲○○於民國95年2 月
    7 日凌晨1 時34分許，駕駛車號3380-EM 號自用小客車（車
    輛登記所有人：張義芳）行經台北市內湖區○○○○道時，
    經臺北市政府警察局內湖分局員警攔停盤檢進行呼氣酒精濃
    度測試，當場測得其呼氣酒精濃度達每公升0.29毫克，已逾
    規定不得駕駛車輛之濃度標準，乃依法掣單舉發「酒精濃度
    過量駕車（0.29MG/L）」之違規，爰依道路交通管理處罰條
    例第35條第1 項第1 款之規定，裁處異議人罰緩1 萬9 千5
    百元，並吊扣其駕駛執照1 年之處分。
三、本件異議要旨略以：案發當日伊要求員警等待10分鐘後再行
    酒測，然遭員警拒絕，員警並催促他盡快配合酒測，態度甚
    為惡劣，又員警為求績效於伊實施完酒測後，拒讓伊看酒測
    器上所顯示之酒測值，因伊未親眼目睹員警從數據機上撕下
    酒測單之動作，故伊強烈質疑該酒測單之真實性，綜上，本
    件舉發過程多有不合理之處，原處分未加詳查，遽予裁罰，
    實難甘服云云。
四、本院查：
(一)異議人即受處分人甲○○於95年2 月7 日1 時34分許，因駕
    駛前揭車輛行經台北市○○○○道，遭臺北市政府警察局內
    湖分局員警攔停盤檢，並當場對其實施呼氣酒精濃度測試乙
    情，為異議人所不否認，復據證人即本件實施酒測之員警乙
    ○○到院審理結證無訛，堪予認定。
(二)異議人雖以前揭情詞置辯，質疑本件酒測結果之正確性，然
    查：
１、本件異議人為警攔停當時，員警即先訊問其何時飲酒完畢，
    因異議人答稱剛才在車上亦有喝酒，員警乃詢問其是否同意
    稍候再進行酒測，惟異議人當場表示願意即時進行酒測，員
    警乃由異議人先以其車上之礦泉水漱口，並請異議人自行在
    員警準備之確認單上勾選飲酒結束未逾15分鐘有漱口之欄位
    ，並由異議人簽名其上確認後，始由員警對異議人實施呼氣
    酒精濃度測試，嗣因測得結果為每公升0.29毫克，已達舉發
    標準，異議人乃以飲酒結束未逾15分鐘為由，要求員警稍候
    重測，然因警當場拒絕，異議人一時氣憤，遂將上開確認單
    撕毀等情，業據證人乙○○於本院審理時結證詳確，訊據異
    議人亦坦承：伊遭警攔停後，因擔心立即酒測可能無法通過
    ，乃向員警佯稱方才曾在車上喝酒，員警確有詢問伊是否稍
    候再測，但因另有員警表示應該不會超過，伊乃同意立即進
    行酒測，並以礦泉水漱口及簽具上開確認單後，進行酒測，
    嗣因酒測結果不通過，員警又拒絕其稍候重測之要求，伊便
    撕毀確認單等情明確在卷，又上開確認單雖遭撕毀，然經員
    警撿回碎片拼湊還原，雖有缺角，然仍可辨識日期為「95年
    2 月7 日」、勾選欄位為「飲酒結束未逾15分鐘或服用蜂膠
    、感冒糖漿、漱口水等，經員警提供礦泉水漱口後，再實施
    酒測。」，其上並有部分異議人簽名字跡乙節，亦有拍攝該
    拼湊黏貼後確認單之照片1 幀附卷可稽，是本件員警攔停異
    議人後，確有先徵詢異議人是否稍候測試，因異議人簽具確
    認單同意即時測試，遂讓異議人漱口後對其進行酒測等情，
    應甚明確，堪予認定，異議人所辯稱：伊遭在警催促下進行
    酒測，員警拒絕其稍候再行測試之要求云云，顯係捏造不實
    之詞，無足採信。而查，道路交通管理處罰條例並無酒測需
    於飲酒後15分鐘始得進行之規定，主管機關如有該等程序要
    求，應係為避免若干受測人常以甫飲酒或食用含有酒精之食
    品，口中可能留有較高濃度之酒精而影響測試之正確性質疑
    酒測正確性，進而徒增之執法爭議，從而，依該程序要求，
    受測人或可要求稍候測試，亦可同意於漱口後即時進行測試
    ，均屬符合程序之作法，更無影響酒測正確性之虞，此由卷
    附警製確認單上同時載有「飲酒結束逾15分鐘」、「飲酒結
    束未逾15分鐘，但經漱口後測試」之選項以供勾選乙情觀之
    甚明，是本件員警既已遵照流程進行酒測，如前所述，程序
    即無違反規定，復無影響酒測結果正確性之虞，異議人以程
    序違反規定要求重測，即非有據，其執此為辯，自非可採。
２、又查，本件異議人之酒測結果為每公升0.29毫克乙情，有卷
    附酒測單乙紙在卷可稽，並經證人乙○○到院具結證實無訛
    ，異議人雖以員警當場並未使其觀覽酒測器上顯示之數值為
    由，質疑員警作假。然查，員警於酒測後，均會使受測人觀
    覽機器顯示之酒測值，而酒測單均以流水號管制，無從作假
    等情，業據證人乙○○結證明確，而證人於舉發時與異議人
    間並不相識，亦無仇恨怨隙，酒測單復係當場出示異議人等
    情，均為異議人所不否認，苟異議人當時之酒測濃度確未超
    過舉發標準，證人要無大費周章偽造上開測得酒測濃度為每
    公升0.29毫克之酒測單，並簽發不實內容之舉發通知單，以
    蓄意誣指異議人違規，而甘冒遭追訴偽造文書、偽證等重罪
    之可能及必要，參以酒測程序係由受測人面對機器吹氣而進
    行，此乃眾所周知之事，員警如何禁止受測人觀覽機器上螢
    幕所顯示之酒測結果，實難想像，是異議人空言指摘員警造
    假，所辯亦不足採信。
３、至異議人所稱員警執法態度惡劣不佳乙情縱令屬實，要與認
    定本案違規事實無涉，附此敘明。
(三)綜上，本件舉發機關既已依規定程序對異議人進行酒測，酒
    測結果達每公升0.29毫克，已超出法定應取締酒後駕車之標
    準，亦有卷附酒測單為憑，則異議人確有酒後駕駛車輛之交
    通違規行為，應甚明確，堪予認定，原處分機關以本案違規
    事實明確，依首揭規定，裁處異議人罰鍰1 萬9 千5 百元，
    並吊扣駕駛執照1 年，於法並無不合，本件異議為無理由，
    應予駁回。
據上論斷，應依道路交通案件處理辦法第19條，裁定如主文。
中    華    民    國    95    年    5     月    30    日
                  交通法庭法  官  吳祚丞
以上正本證明與原本無異。
如不服本裁定，應於裁定送達後5 日內，向本院提出抗告狀。
                          書記官  林立原
中    華    民    國    95    年    6    月    6     日


司法院資訊處製作；財團法人民間司法改革基金會備份。
